臺灣雲林地方法院刑事判決　　　　　　　100年度訴字第649號
公　訴　人　臺灣雲林地方法院檢察署檢察官
被　　　告　黃文華
指定辯護人　本院公設辯護人許俊雄
上列被告因公共危險等案件，經檢察官提起公訴（100 年度偵字
第3652號），本院判決如下：
    主      文
黃文華犯竊盜罪，處有期徒刑陸月。又犯不能安全駕駛動力交通
工具罪，處有期徒刑貳月。又犯放火燒燬現有人所在之建築物未
遂罪，處有期徒刑壹年拾月，扣案之打火機壹個沒收之。應執行
有期徒刑貳年貳月，扣案之打火機壹個沒收之。
    事實及理由
壹、犯罪事實：
一、黃文華於民國100 年7 月14日8 時30分許，行經雲林縣古坑
    鄉○○村○○○道內火車第8 節車廂前，見葉茂昌所有之車
    號XR7-728 號輕機車停放於該處且機車鑰匙未拔下，竟基於
    為自己不法所有之意圖，發動該機車電門後旋騎乘離去，以
    此方式竊取該機車得手，並將之供己代步使用。
二、黃文華明知服用酒類過量，會降低操控動力交通工具之注意
    能力，容易肇事而危害道路交通安全，卻仍自100 年7 月16
    日6 時20分起至21時30分止，在雲林縣斗六市「天元小築」
    或某工業區內、飲用酒類若干，已達不能安全駕駛動力交通
    工具之程度後，騎乘前述竊得之機車前往位於雲林縣斗六市
    ○○路22號之「雲林縣政府社會處身心障礙福利服務中心」
    （下稱身障福利中心），要向社會處承辦人員詢問其遭安置
    之配偶陳氏伴（兩人於100 年7 月20日離婚）所在何處，並
    於同日21時40分許順利抵達。
三、黃文華進入身障福利中心內，並搭乘電梯在1 至4 樓內來回
    找尋，均遍尋不著陳氏伴，其向留守之替代役男吳承憲詢問
    也未獲答案，因而惹起心中不悅，明知其位於現有人所在之
    建築物內，且在對其內之公佈欄放火，將有可能使火勢蔓延
    至整棟大樓，進而燒燬整棟建築物，竟因苦尋不著陳氏伴之
    下落而心情不佳，亟待發洩，便藉酒壯膽（未影響其辨識能
    力），基於燒燬整棟建築物亦不違反其本意之未必故意，於
    100 年7 月16日22時39分許，使用其所有之打火機接續點燃
    1 樓大廳之公佈欄及4 樓電梯(一)、(二)間之文宣海報，造成身
    障福利中心內兩處起火燃燒，頓時濃煙密佈，其中一樓公佈
    欄起火處上方因有空調等管路設備，一旦火勢加大，惡火隨
    時有沿管路蔓延成災，進而燒燬整棟建築物，適吳承憲眼見
    1 樓公佈欄起火燃燒，趕緊用臉盆裝水將火勢撲滅（4 樓起
    火處部分，受限於起火位置與材質，並未造成延燒即熄滅）
    ，並隨即報警處理，使黃文華之放火行為止於未遂階段。嗣
    警方據報趕往現場，當場查獲未及離去之黃文華，並扣得其
    作案使用之打火機1 個，以及其竊得之輕機車（事後已發還
    葉茂昌具領保管），同時測得其呼氣所含酒精濃度高達0.84
    MG/L而查獲。
貳、認定犯罪事實所憑之證據及理由：
一、證據能力方面：
    按被告以外之人於審判外之陳述，雖不符刑事訴訟法第159
    條之1 至之4 等4 條規定，而經當事人於審判程序同意作為
    證據，法院審酌該陳述作成時之情況，認為適當者，亦得作
    為證據，刑事訴訟法第159 條之5 第1 項定有明文。本判決
    後開引用被告以外之人於審判外之陳述，原則上不得作為證
    據使用，惟被告黃文華與辯護人雖知上開證據資料為傳聞證
    據，但於本院審判程序中均表示同意作為證據使用（見本院
    卷(一)第46頁反面），本院審酌上開證據製作時之情況，並無
    違法不當之情事，認為以之作為證據應屬適當，依前說明，
    應認該供述證據例外具有證據能力。
二、證明力方面：
  (一)上開犯罪事實，業據被告於警詢、偵查及本院審理中均坦承
    不諱（見偵卷第5 頁至第7 頁、第46頁、第59頁；聲羈卷第
    8 頁至第9 頁；本院卷(一)第11頁至第13頁、第32頁至第35頁
    、第45頁至第47頁、第58頁反面），核與證人即被害人葉茂
    昌於警詢中之指證情節相符（見偵卷第9 頁至第10頁），復
    經證人吳承憲於警詢中證述明確（見偵卷第64頁至第65頁）
    ，另有失車－案件基本資料詳細畫面報表、雲林縣警察局車
    輛尋獲電腦輸入單、雲林縣警察局指揮中心受理110 報案紀
    錄單、贓物認領保管單、酒精測定紀錄單、現場蒐證照片10
    張及雲林縣消防局100 年7 月29日火災原因調查鑑定書1 份
    在卷可稽（見偵卷第13頁至第14頁、第19頁至第20頁、第21
    頁至第25頁、第34頁；本院卷(二)第2 頁至第44頁）。
  (二)就被告之放火行為，本院依職權囑託雲林縣消防局鑑定：「
    被告之放火行為是否足以使火勢蔓延至整棟大樓」，其鑑定
    意旨略以：1.一樓公佈欄起火處，倘非於火災初期欲擴大延
    燒時撲滅，其火勢誠非僅限於一樓公佈欄。2.四樓電梯口失
    火處，受限於可燃性材質與位置，並未造成延燒，此有雲林
    縣消防局100 年8 月22日雲消調字第1000011219號函文1 份
    附卷可參（見本院卷(一)第39頁）。該份鑑定書係雲林縣消防
    局於火災發生後，親至現場勘查後依據專業知識出具之鑑定
    意見，該鑑定結果自屬準確可信。又觀之消防局拍攝現場照
    片可知（見本院卷(二)第36頁至第38頁），起火之一樓公佈欄
    下方牆壁已有受燒燻黑之痕跡，另起火處上方有空調等管路
    設備，一旦火勢加大，確實可能使惡火迅速沿管路蔓延，進
    而發生整棟大樓燒燬之危險。被告為智識程度正常之成年人
    ，對上情即難偽稱不知，且證人吳承憲復證稱：我在社會處
    客廳看到有一名男子（指被告）探頭進來要找東西，我問他
    要做什麼，他跟我說要找老婆，我跟他說這裡沒有這個人，
    之後我就請他離開等語（見偵卷第64頁至第65頁），被告既
    曾在身障福利中心內與吳承憲交談，自當明瞭當時雖為下班
    時間，但身障福利中心內仍有他人留守，則其在該處放火，
    主觀上自有放火燒燬現有人所在建築物之未必故意，至為明
    確。
三、綜上，足認被告之自白與事實相符，可以採信，本案事證明
    確，被告犯行洵堪認定，應依法論科。
參、論罪科刑之理由：
一、按刑法第173 條第1 項放火燒燬現有人所在之建築物罪，其
    所謂燒燬，係指火力燃燒，喪失物之效用而言，必須其物喪
    失主要效用，始得謂放火「既遂」（最高法院76年度臺上字
    第8230號判決要旨參照）。本案被告之放火行為，並未造成
    建築物重要構成部分燒燬，參前最高法院判決要旨，應屬未
    遂。故核被告就犯罪事實一所為，係犯刑法第320 條第1 項
    之竊盜罪；就犯罪事實二所為，係犯刑法第185 條之3 不能
    安全駕駛動力交通工具罪；就犯罪事實三所為，係犯刑法第
    173 條第3 項、第1 項之放火燒燬現有人所在之建築物未遂
    罪，而被告放火燒燬1 樓公佈欄或4 樓文宣海報之行為，不
    另論以刑法第175 條第1 項放火燒燬他人所有物之罪或刑法
    第354 條之毀損罪。
二、被告在身障福利中心1 樓、4 樓之放火行為，出於同一犯意
    ，犯罪時地密接，侵害同一法益，應論以接續犯之單純一罪
    。起訴書雖漏未記載被告在4 樓之放火犯行，但該部分與已
    經起訴之部分（即對1 樓公佈欄放火）具有接續犯之實質上
    一罪關係，為起訴效力所及，本院自應併予審究。
三、被告所犯上述罪名，犯意各別，行為各自獨立，應分論併罰
    之。
四、被告著手放火燒燬現有人所在之建築物不遂，為未遂犯，罪
    責較諸既遂犯為輕，爰依刑法第25條第2 項之規定減輕其刑
    。
五、刑之量定，為求個案裁判之妥當性，法律固賦予法院裁量權
    ，但此項裁量權之行使，除應依刑法第57條規定，審酌行為
    人及其行為等一切情狀，為整體之評價，並應顧及比例原則
    與平等原則，使罪刑均衡，輕重得宜，以契合社會之法律感
    情。且適用刑法第59條酌量減輕刑度時，並不排除同法第57
    條所列舉10款事由之審酌（最高法院70年度第6 次刑事庭會
    議決議參照）。基此，本院審酌：1.刑法第173 條之放火罪
    ，係以放火燒燬之住宅或建築物等現既供人使用或有人所在
    ，依通常情形往往因放火結果遭受意外之危害，為保護公共
    安全起見，特為加重處刑之規定（最高法院28年上字第3218
    號判例意旨參照）。故行為人於放火之當下，目標建築物內
    是否有他人在內，或人數多少，應影響本罪之不法內涵。本
    案被告係於辦公大樓放火，案發當時人煙稀少，與白天在辦
    公場所或住宅放火相較，不法內涵較輕。2.被告係念妻情深
    ，因遍尋不著陳氏伴，方藉酒壯膽（未影響其辨識能力），
    衝動行事，實非預謀或冷血之放火兇手，且被告用打火機放
    火，並未使用其他助燃物，犯罪情節也較輕微。3.被告在身
    障福利中心1 、4 樓之放火行為，從結果來看，幸未釀成大
    禍，對公共安全危害程度較低，對雲林縣政府造成之損害較
    小。4.被告犯後坦承犯罪，且業與雲林縣政府達成和解，有
    和解書1 份在卷可憑（見本院卷(一)第67頁），可信被告已真
    摯悔悟等各節，若就被告之放火行為科處法定最低刑度之刑
    ，仍屬失之過苛而不盡情理，亦難謂符合罪刑相當性及比例
    原則，是其犯罪情狀相較於法定之重刑，在客觀上足以引起
    一般人之同情，爰依刑法第59條規定，酌減該罪其刑，並依
    法遞減之。
六、本院考量上情，並斟酌：被告前有竊盜等前科（不構成累犯
    ），竟未能徹底改過遷善，再犯本件犯行，殊不可取，暨其
    自承教育程度為高職肄業，入所前從事整修房屋之工作，兼
    衡公訴檢察官、辯護人及被告對本案刑度之意見等一切情狀
    ，分別量處如主文所示之刑，再定其應執行之刑。
七、扣案之打火機1 個，為被告所有供本案放火行為所使用之工
    具，業據被告供認在卷（見本院卷(一)第62頁），應依刑法第
    38條第1 項第2 款之規定宣告沒收。
肆、應適用之法律：
一、刑事訴訟法第299 條第1 項前段。
二、刑法第173 條第3 項、第1 項、第185 條之3 、第320 條第
    1 項、第25條第2 項、第59條、第51條第5 款、第38條第1
    項第2 款。
三、刑法施行法第1 條之1 第1 項、第2 項前段。
本案經檢察官黃煥軒到庭執行職務。
中    華    民    國   100    年    10    月    11    日
                  刑事第五庭  審判長法  官 許佩如
                                    法  官 鍾世芬
                                    法  官 王紹銘
以上正本證明與原本無異。
如不服本判決應於收受本判決後10日內向本院提出上訴書狀，並
應敘述具體理由。如未敘述上訴理由者，應於上訴期間屆滿後20
日內向本院補提理由書狀（均須按他造當事人之人數附繕本）「
切勿逕送上級法院」。
                                    書記官 洪秀虹
中    華    民    國   100    年    10    月    11    日
附錄本案論罪科刑法條：
中華民國刑法第173條
放火燒燬現供人使用之住宅或現有人所在之建築物、礦坑、火車
、電車或其他供水、陸、空公眾運輸之舟、車、航空機者，處無
期徒刑或7 年以上有期徒刑。
失火燒燬前項之物者，處1 年以下有期徒刑、拘役或500 元以下
罰金。
第1 項之未遂犯罰之。
預備犯第1 項之罪者，處1 年以下有期徒刑、拘役或300 元以下
罰金。
中華民國刑法第185條之3
服用毒品、麻醉藥品、酒類或其他相類之物，不能安全駕駛動力
交通工具而駕駛者，處1 年以下有期徒刑、拘役或科或併科15萬
元以下罰金。
中華民國刑法第320條
意圖為自己或第三人不法之所有，而竊取他人之動產者，為竊盜
罪，處5 年以下有期徒刑、拘役或500 元以下罰金。
意圖為自己或第三人不法之利益，而竊佔他人之不動產者，依前
項之規定處斷。
前2 項之未遂犯罰之。